【裁判字號】    89,易,1457
【裁判日期】    900622
【裁判案由】    詐欺
【裁判全文】
臺灣新竹地方法院刑事判決                        八十九年度易字第一四五七號
    公  訴  人  臺灣新竹地方法院檢察署檢察官
    被      告  丁○○
右列被告因詐欺案件，經檢察官提起公訴（八十九年度偵字第五一七六、五三七五號
），本院判決如左：
    主  文
丁○○無罪。
    理  由
一、公訴意旨略以：被告丁○○明知無支付能力，竟意圖為自己不法之所有，於民國
    八十八年十一月間，先後透過友人郭金鍊之介紹而向告訴人乙○○、甲○○訛稱
    其可自印尼進口木材販賣予告訴人等，但告訴人需先給付定金，即可於二個月後
    交貨云云，致告訴人乙○○、甲○○陷於錯誤分別交付定金新台幣（下同）二十
    二萬元及二十萬元，詎被告收受定金後遲未交付貨物，經多次催討，被告亦拒不
    返還定金，告訴人等始知受騙，而認被告涉有刑法第三百三十九條第一項之詐欺
    取財罪嫌等語。
二、按犯罪事實應依證據認定之，無證據不得推定其犯罪事實；又不能證明被告犯罪
    者，應諭知無罪之判決，刑事訴訟法第一百五十四條、第三百零一條第一項分別
    定有明文。刑法第三百三十九條第一項詐欺罪之成立，以意圖為自己或第三人不
    法之所有，以詐術使人將本人或第三人之物交付為要件，所謂以詐術使人交付，
    必須被詐欺人因其詐術而陷於錯誤，若其所用方法，不能認為詐術，亦不致使人
    陷於錯誤，即不構成該罪；最高法院四十六年台上字第二六０號判例可資參照。
三、公訴人認被告涉有前揭詐欺取財罪嫌，無非係以前揭事實業據告訴人指訴歷歷，
    且告訴人乙○○另向其他木材商購得木料且已交付完畢，為告訴人供述在卷，被
    告拒絕返還定金，且無法提出證據證實其所辯無法交付貨物係因印尼政情不穩為
    真實等為其主要論據。
四、訊據被告丁○○固不否認與告訴人乙○○、甲○○成立木材買賣契約，且分別收
    受二十二萬元、二十萬元定金之事實，惟於檢察官及本院訊問時，均一致堅決否
    認有何詐欺犯行，辯稱伊確實已向印尼訂購木材，因印尼方面的出賣人忽然死亡
    以致無法交貨，且目前已將收受之定金全數返還給告訴人等語。經查：被告於收
    受告訴人乙○○之定金後即向印尼訂購樟木，有被告所提出之買賣契約書一份附
    卷足佐，且被告於無法交貨予告訴人乙○○後，曾欲向另一名周姓木材商調貨等
    情，業據證人即介紹本件木材買賣交易之郭金鍊到庭證述無訛，另被告業將收受
    之定金全數返還予告訴人，告訴人對於被告所稱當初係因印尼方面動亂故無法交
    貨亦能接受而無意見等情，業據告訴代理人丙○○、陳進福到庭陳述明確，是尚
    無證據足資認定被告於出售木材之時，即有詐欺之犯意以及施用詐術之行為，被
    告前開辯詞，應堪採信，是本件係被告未履約所致，僅係單純民事債務不履行之
    問題，與詐欺罪之構成要件有間，自難以該罪相繩。此外，復查無其他積極確切
    之證據足資證明被告有何詐欺之犯行，既不能證明被告犯罪，是揆諸前揭判例之
    意旨，自應依法為被告無罪判決之諭知。
五、據上論斷，應依刑事訴訟法第三百零一條第一項，判決如主文。
本案經檢察官吳金棟到庭執行職務。
中      華      民      國    九十      年      六      月    二十二    日
                              臺灣新竹地方法院刑事第二庭
                                      法    官  黃美盈
如不服本判決，應於判決送達後十日內向本院提出上訴狀（應附繕本），上訴於臺灣
高等法院。
右正本證明與原本無異。
                                      書 記 官  吳尚文
中      華      民      國    九十      年      六      月    二十二    日


司法院資訊處製作；財團法人民間司法改革基金會備份。
